【裁判字號】    95,易,1056
【裁判日期】    950817
【裁判案由】    業務侵占
【裁判全文】
臺灣高雄地方法院刑事判決             95年度易字第1056號
公  訴  人  臺灣高雄地方法院檢察署檢察官
被      告  乙○○
上列被告因業務侵占案件，經檢察官提起公訴（95年度偵字第12
224 號），被告於本院準備程序中為有罪之陳述，經合議庭裁定
由受命法官依簡式審判程序獨任審理，本院判決如下：
    主  文
乙○○連續意圖為自己不法之所有，而侵占對於業務上所持有之
物，處有期徒刑陸月，如易科罰金，以銀元參佰元即新台幣玖佰
元折算壹日。
    事  實
一、乙○○於民國94年6 月起迄同年11月間，受雇於甲○○，擔
    任甲○○開設於高雄縣鳳山市○○路與勝利路口之藍天鵝泡
    沫紅茶店早班店員，負責辦理收款事宜，為從事收費業務之
    人，竟因一時貪慾，不思後果，基於意圖為自己不法所有之
    概括犯意，利用執行業務之便，先後自94年9 月間起迄同年
    11 月18 日止，以上揭店內實係贈送促銷或承裝實際售價新
    台幣（下同）10元飲料之杯子，盛裝實為20元或30元之飲料
    ，將之銷售予前來消費之顧客，其後則將0 元（以促銷杯承
    裝賣出者）或10元（以10元容量杯子承裝賣出者）繳回店家
    ，使甲○○不知實際銷售金額，而連續將業務上持有之銷售
    款項侵占入己，總計侵占達2 、3 萬元。嗣因甲○○查帳發
    覺有異，因而裝設監視器查看，始獲悉上情。
二、上揭犯罪事實，業據被告乙○○於本院審理時坦承不諱，核
    與告訴人甲○○之指述情節大致相符，並有94年11月18日侵
    占款項明細表1 紙附卷可稽，被告上開自白業有足夠之補強
    證據，本案事證業臻明確，被告犯行洵堪認定，應依法論科
    。
三、論罪科刑
（一）按行為後法律有變更者，適用行為時之法律，但行為後之
      法律有利於行為人者，適用最有利於行為人之法律，係為
      現行刑法第2 條第1 項所明文。此條規定乃與刑法第1 條
      罪刑法定主義契合，係規範行為後法律變更所生新舊法律
      比較適用之準據法，並無新舊法比較之問題，應一律適用
      裁判時之現行刑法第2 條規定以決定適用之刑罰法律，先
      予辨明。又本次刑法修正之比較新舊法，應就罪刑有關之
      共犯、未遂犯、想像競合犯、牽連犯、連續犯、結合犯，
      以及累犯加重、自首減輕暨其他法定加減原因（如身分加
      減）與加減例等一切情形，綜其全部罪刑之結果而為比較
      ；且易科罰金之折算標準，新法施行後，亦應依新法第2
      條第1 項之規定，適用最有利於行為人之法律，最高法院
      95年度第8 次刑庭會議決議可資參照。查被告行為後，如
      附表一、附表二所示之法律業經修正，並均於95年7 月1
      日起生效施行，而經依上揭意旨比較結果，本院裁判時之
      法律並無較有利於行為人，揆諸上揭說明，自應適用行為
      時之法律以為論處。又易科罰金之折算標準，亦以被告行
      為時法較有利於被告，自應以為諭知易科罰金之折算標準
      。
（二）被告為從事收費業務之人，竟將收取之費用侵占入己，核
      其所為，係犯行為時刑法第336 條第2 項之業務侵占罪。
（三）被告先後多次業務侵占犯行，時間緊接，方法相同，觸犯
      構成要件同一，顯係基於概括犯意而為，為連續犯，爰依
      行為時刑法第56條之規定，以一罪論。惟行為時刑法第56
      條但書對於連續犯雖有得加重其刑之規定，並非必須加重
      ，尚可按其犯情得不予加重，最高法院30年上字第537 號
      著有判例可資參照。本件被告所侵占之款項僅2 、3 萬元
      ，並非甚多，且犯後坦承犯行，態度尚可，爰不予加重其
      刑。
（四）爰審酌被告擔任收款業務，卻因一時貪欲，不計後果，多
      次侵占業務上所收取之金錢，行為確有不當，惟念其素無
      前科，且侵占數額非鉅，自始坦承犯行，犯後態度非惡，
      復衡其之犯罪動機、目的、手段、所生之損害及未能與告
      訴人和解等一切情狀，酌情量處如主文所示之刑，並諭知
      易科罰金之折算標準，以示儆懲。
四、如不服本判決，應於判決送達後10日內，向本院提出上訴狀
    。
據上論斷，應依刑事訴訟法第273 條之1 第1 項、第284 條之1
，第299 條第1 項前段、第310 條之2 、第454 條第1 項，現行
刑法第2 條第1 項前段、行為時刑法第336 條第2 項、第56條前
段、第41條第1 項前段、罰金罰鍰提高標準條例第1 條前段、行
為時罰金罰鍰提高標準條例第2 條，現行法規所定貨幣單位折算
新台幣條例第2 條，判決如主文。
本案經檢察官高嘉惠到庭執行職務。
中    華    民    國    95    年    8     月    17    日
                  鳳山刑事第一庭    法  官  林勇如
以上正本證明與原本無異。
中    華    民    國    95    年    8     月    17    日
                                    書記官  吳俊達
附錄法條：
刑法第336 條第2項
對於業務上所持有之物，犯前條第一項之罪者，處六月以上五年
以下有期徒刑，得併科三千元以下罰金。
附表一
┌────┬────────┬─────────┬──────────┬─────┐
│比較內容│行為時法（民國95│裁判時法（民國95年│比較結果            │備註      │
│        │年7 月1 日前之刑│7 月1 日生效後之刑│                    │          │
│        │罰法律）        │罰法律）          │                    │          │
├────┼────────┼─────────┼──────────┼─────┤
│刑法第33│刑法第336條第2項│刑法第336條第2項、│行為時法及裁判時法之│刑法第336 │
│6條第2項│、第33條、罰金罰│第33條、刑法施行法│有期徒刑未變動。罰金│條第2 項本│
│之法定本│鍰提高標準條例第│第1 條之1 。      │部分，最高刑雖未變動│文雖未修正│
│刑      │1 條前段、現行法│                  │，惟最低刑已提高為新│，實則相關│
│        │規所定貨幣單位折│                  │台幣1000元，比較結果│規定均有修│
│        │算新台幣條例第2 │                  │，以行為時法較有利於│正，已變動│
│        │條。            │                  │行為人。            │該條法定刑│
│        │                │                  │                    │之內容，基│
│        │                │                  │                    │於罪刑不可│
│        │                │                  │                    │分原則，自│
│        │                │                  │                    │屬行為後之│
│        │                │                  │                    │法律有修正│
│        │                │                  │                    │。        │
├────┼────────┼─────────┼──────────┼─────┤
│刑法第56│刑法第56條      │修正刪除          │行為時法律有連續犯規│          │
│條之連續│                │                  │定，係僅論一罪而得加│          │
│犯      │                │                  │重其刑至二分之一，裁│          │
│        │                │                  │判時法律刪除連續犯後│          │
│        │                │                  │，數罪行應分論併罰，│          │
│        │                │                  │以行為時法律較有利於│          │
│        │                │                  │行為人。            │          │
└────┴────────┴─────────┴──────────┴─────┘
附表二：
┌────┬────────┬─────────┬──────────┬─────┐
│比較內容│行為時法（民國95│裁判時法（民國95年│比較結果            │備註      │
│        │年7 月1 日前之刑│7 月1 日生效後之刑│                    │          │
│        │罰法律）        │罰法律）          │                    │          │
├────┼────────┼─────────┼──────────┼─────┤
│易科罰金│刑法第41條第1 項│刑法第41條第1 項前│得宣告易科罰金之法定│          │
│之宣告及│前段、罰金罰鍰提│段。              │要件並無變動，惟易科│          │
│折算標準│高標準條例第2 條│                  │罰金折算標準則由銀元│          │
│        │、現行法規所定貨│                  │300 元即新臺幣900 元│          │
│        │幣單位折算新台幣│                  │，提高為以新臺幣1000│          │
│        │條例第2 條。    │                  │元、2000元、3000元折│          │
│        │                │                  │算1 日，自應以行為時│          │
│        │                │                  │之法律較有利於行為人│          │
│        │                │                  │。                  │          │
└────┴────────┴─────────┴──────────┴─────┘


司法院資訊處製作；財團法人民間司法改革基金會備份。
